【裁判字號】    91,上訴,2997
【裁判日期】    920122
【裁判案由】    毒品危害防制條例
【裁判全文】
臺灣高等法院刑事判決                          九十一年度上訴字第二九九七號
    上  訴  人
    即  被  告  乙○○  女  民.
    指定辯護人   本院甲○辯護人  王永炫
右上訴人因毒品危害防制條例等案件，不服臺灣桃園地方法院九十一年度訴字第三０
八號，中華民國九十一年八月五日第一審判決（起訴案號：臺灣桃園地方法院檢察署
九十年度偵字第一六八三三號）提起上訴，本院判決如左：
    主  文
原判決撤銷。
乙○○無罪。
    理  由
一、公訴意旨略以：乙○○於民國八十九年十二月二十五日凌晨二時許，在國道一號
    公路南崁交流道附近，以新台幣（下同）一萬元之價格，非法販賣第二級毒品安
    非他命約半兩予丙○○施用。因認被告乙○○涉犯毒品危害防制條例第四條第二
    項之非法販賣第二級毒品安非他命罪云云。
二、按犯罪事實應依證據認定之，無證據不得推定其犯罪事實。又不能證明被告犯罪
    者，應諭知無罪之判決，刑事訴訟法第一百五十四條、第三百零一條第一項分別
    定有明文。又事實之認定，應憑證據，如未能發現相當證據，或證據不足以證明
    ，自不能以推測或擬制之方法，為裁判基礎，最高法院四十年台上字第八六號著
    有判例可資參照；又所謂證據，係指超越一切合理之可疑，足以認定被告確有犯
    罪行為之積極事證而言。苟依現存之積極事證，就起訴意旨所指被告犯罪之待證
    事實，尚非不得為其他較有利被告之推斷，本諸罪疑之法則，自難謂該事證已適
    合於被告犯罪事實之認定。次按認定犯罪事實須憑積極證據，卷存證據資料不足
    以積極證明犯罪事實時，被告並不負自證其為無罪之責任。且認定犯罪事實所憑
    之證據，雖不以直接證據為限，間接證據亦包括在內，然而無論直接證據或間接
    證據，其為訴訟上之證明，須於通常一般之人均不致有所懷疑，而得確信其為真
    實之程度者，始得據為有罪之認定，倘其證明尚未達到此一程度，而有合理之懷
    疑存在而無從使事實審法院得有罪之確信時，即應由法院為諭知被告無罪之判決
    ，最高法院七十六年台上字第四九八六號亦著有判例足參。
三、查本件公訴人認被告乙○○涉犯非法販賣第二級毒品安非他命罪無非係以丙○○
    、宋智發之供述及證人莊連盟之證述為其論據。惟訊據被告乙○○堅決否認有販
    賣安非他命行為，辯稱：伊係以一萬元價格，販賣摩托羅拉Ｖ３６８８手機予丙
    ○○，不是賣安非他命等語。
四、經查：
（一）被告不惟自始堅詞弗承有何販毒之不法犯行，即證人丙○○亦係因被告告訴其
      與宋智發、陳富祥、李正偉、余遠鋒、許興隆等人強盜案件，始稱其有向被告
      購買安非他命乙事，此參諸卷附之台灣桃園地方法院檢察署檢察官九十年度偵
      字第一四一二、二二０四號起訴書之內容自明。則丙○○與被告間有利害關係
      衝突，是其所言，是否挾怨攀誣仍有合理之可疑存在，尚未達到得確信其為真
      實之程度者，自難據此率爾推論被告犯行。又依證人宋智發、莊連盟於強盜案
      警訊中之供陳，渠等係八十九年十二月二十五日中午在莊連盟家中聽聞丙○○
      抱怨購買安非他命數量不足云云，從而渠等既未目睹被告販賣安非他命予丙○
      ○，自難以傳聞之詞遽採為對被告不利之證據。遍查全卷，被告從未自白販賣
      毒品，又無任何積極證據足以佐證被告確有以營利為目的而販入毒品或將之售
      出之行為。
（二）又證人池家增於原審審理時對於其與被告就系爭行動電話，何時接獲被告電話
 、如何約定電話廠牌及外殼、何時交付電話等細節問題，均能詳細作答，核與
      被告所述相符，是被告所稱係要販賣行動電話予丙○○等語，尚非虛妄，應堪
      徵信。本案既無被告以營利為目的，將毒品販入或賣出之積極事證，此外，復
      查無任何積極證據足認被告乙○○有公訴人所指之犯行，揆諸前揭說明，本件
      不能證明被告乙○○犯罪，自應為無罪之諭知。
五、原審未予詳酌徒憑被告所辯與謝昇華買賣手機之辯解可疑，令人難解乙節而予被
    告乙○○科刑之諭知，惟按積極證據不足證明犯罪事實時，被告之抗辯或反證
    屬虛偽，仍不能以此資為積極證據應予採信之理由，此迭經最高法院著有判例可
    稽（最高法院三十年上字第四八二號，第一八三一號參照）。原審遽以被告之辯
    解不成立持為認定犯罪之論據，尚有未合。被告上訴，否認犯罪指摘原判決不當
    ，為有理由，自應由本院將原判決撤銷，改諭知被告無罪之判決。
六、被告經合法傳喚，無正當理由不到庭，爰不待其陳述逕行判決。
據上論斷，應依刑事訴訟法刑事訴訟法第三百六十九條第一項、第三百六十四條、第
三百零一條第一項、第三百七十一條，判決如主文。
本案經檢察官朱兆民到庭執行職務。
中    華 民    國    九十二    年     一         月        二十二    日
                              臺灣高等法院刑事第八庭
                                  審判長法  官  陳  祐  治
                                        法  官  沈  宜  生
                                        法  官  楊  炳  禎
右正本證明與原本無異。
如不服本判決應於收受送達後十日內向本院提出上訴書狀，其未敘述上訴之理由者並
得於提起上訴後十日內向本院補提理由書（均須按他造當事人之人數附繕本）。
                                        書記官  廖  素  花
中    華    民    國    九十二    年     一         月       二十八     日


司法院資訊處製作；財團法人民間司法改革基金會備份。
